【裁判字號】    95,訴,347
【裁判日期】    950526
【裁判案由】    債務人異議之訴
【裁判全文】
臺灣高雄地方法院民事判決               95年度訴字第347號
原      告  丙○○
                      1號
訴訟代理人  蔡建賢律師
複代理人    方春意律師
被      告  華南商業銀行股份有限公司
法定代理人  乙○○
訴訟代理人  丁○○
            甲○○
            戊○○
當事人間債務人異議之訴事件，本院於民國95年5 月23日言詞辯
論終結，判決如下：
    主      文
臺灣臺南地方法院民國七十九年度訴字第一三七號確定判決關於
債權額本金合計新臺幣壹佰參拾捌萬貳仟貳佰貳拾柒元，及其超
過自民國八十九年十月十四日起至民國九十四年九月十一日止，
按週年利率百分之七點二五計算之利息，暨自民國八十九年十月
十四日起至民國九十四年九月十一日止，按上開利率百分之二十
計算之違約金部分之不得強制執行。
原告其餘之訴駁回。
訴訟費用由被告負擔五分之四，餘由原告負擔。
    事實及理由
一、原告主張：被告前於民國78年間，曾依消費借貸契約及連帶
    保證契約，對原告及訴外人趙國華、蔡光明提起訴訟，經臺
    灣臺南地方法院以79年度訴字第137 號判決確定，經聲請強
    制執行無效果後，於79年9 月11日取得臺灣臺南地方法院79
    年度執字第4239號債權憑證，至94年9 月10日已罹15年的消
    滅時效，被告遲至94年10月13日始向台灣台南地方法院聲請
    換發該院南院慶94執吉字第41477 號號債權憑證，並於同年
    11 月25 日向本院聲請對原告之財產為強制執行，現由本院
    以94 年 度執字第63522 號強制執行事件受理在案，尚未終
    結，該債權憑證所載之原執行名義，已罹於15年請求權時效
    ，原告自得拒絕給付，爰依強制執行法第14條第1 項規定，
    提起債務人異議之訴。聲明求為判決：（一）臺灣臺南地方
    法院79 年 度訴字第137 號確定判決之執行名義不得強制執
    行。（二）訴訟費用由被告負擔。
二、被告則以：被告於79年9 月11日取得債權憑證後，曾於81年
    3 月11日執債權憑證向原告主張債權，並陸續向台北市、高
    雄縣、市之戶政事務所申請被告之戶籍謄本，而開始強制執
    行之程序，已發生中斷時效之效果，則被告於94年10月21日
    執債權憑證聲請強制執行，並未罹於時效等語，資為抗辯。
    聲明求為判決：（一）原告之訴駁回。（二）訴訟費用由原
    告負擔。
三、兩造不爭執事項：
（一）被告曾依消費借貸契約及連帶保證契約，請求原告及訴外
      人趙國華、蔡光明給付借款，經台灣台南地方法院以該院
      79年度訴字第137 號判決確定，經被告聲請強制執行無效
      果後，於79年9 月11日取得台灣台南地方法院（79）南院
      執明字第34819 號債權憑證。
（二）被告於94年10月13日向台灣台南地方法院聲請換發該院南
      院慶94執吉字第41477 號號債權憑證，並於同年11月25日
      ，向本院聲請對原告之財產為強制執行，現由本院以94年
      度執字第63522 號強制執行事件受理在案，尚未終結。
（三）被告上開聲請執行之執行名義內容為：1 、債務人（即原
      告）應給付債權人（即被告）新臺幣（下同）782,227 元
      ，及自79年3 月6 日起至清償日止，按週年利率7.25％計
      算之利息，並自79年3 月6 日起至清償日止，在6 個月以
      內者，按上開利率10％，超過6 個月者，按上開利率20
      ％計算之違約金；2 、債務人（即原告）應給付債權人（
      即被告）600,000 元，及自78年9 月24日起至清償日止，
      按週年利率7.25％計算之利息，並自78年10月24日起至清
      償日止，在6 個月以內者，按上開利率10％，超過6 個月
      者，按上開利率20％計算之違約金。
四、兩造爭執事項：本件被告聲請強制執行之本金、利息、違約
    金請求權時效是否消滅？茲論敘如下：
（一）按請求權，因15年間不行使而消滅；又利息、紅利、租金
      、贍養費、退職金及其他一年或不及一年之定期給付債權
      ，其各期給付請求權，因5 年間不行使而消滅，民法第12
      5 條、第126 條分別定有明文。又按遲延利息之請求權，
      因5年間不行使而消滅，金錢債務之債務人給付遲延所應
      付之違約金，係按一定利率及遲延日數計算者，名稱雖與
      遲延利息異，然實質上仍為賠償債權人因遲延所受損害，
      債權人應同樣按時收取，不因其名稱有異而謂其時效之計
      算應有不同（最高法院70年度臺上字第3511號判決意旨參
      照）。查，上開債權憑證所載之執行名義為本院79年度訴
      字第137 號給付借款事件確定判決，被告對原告請求之訴
      訟標的係借款返還請求權，並附帶請求遲延利息與違約金
      ，故借貸債權之消滅時效應適用15年時效，遲延利息與違
      約金則適用5 年短期時效。
（二）次按消滅時效因開始執行行為或聲請強制執行而中斷；時
      效中斷者，自中斷之事由終止時，重行起算，民法第129
      條第2 項第5 款及第137 條第1 項固分別定有明文，惟消
      滅時效完成後，如債權人依原執行名義或債權憑證聲請法
      院再行強制執行時，亦不生中斷時效或中斷事由終止重行
      起算時效之問題，債務人自非不得對之提起債務人異議之
      訴，以排除該執行名義之執行。查，被告取得台灣台南地
      方法院79年度訴字第137 號確定判決之執行名義，經聲請
      強制執行無效果後，於79年9 月11日取得台灣台南地方法
      院（79）南院執明字第34819 號債權憑證，強制執行程序
      終結，時效中斷事由終止，消滅時效期間應79年9 月12日
      重行起算，則本件借貸關係之本金請求權，至94年9 月12
      日時效即已消滅，故被告遲至94年10月13日，始向台灣台
      南地方法院聲請換發該院南院慶94執吉字第41477 號號債
      權憑證，向本院聲請對原告之財產為強制執行，自不因而
      使已消滅之時效回復。
（三）按主權利因時效消滅者，其效力及於從權利，民法第146
      條前段定有明文。本件被告除請求上開本金外，另附帶請
      求遲延利息與違約金，則自94年9 月12日起，被告之本金
      債權既已罹於時效而消滅，自不得再請求原告給付遲延利
      息及違約金。又被告之遲延利息與違約金請求權之消滅時
      效均為5 年，已如前述，因被告聲請換發債權憑證之日即
      聲請強制執行之日為94年10月13日，則自94年10月13日起
      回溯5 年即89年10月14日起，至94年9 月12日本金債權時
      效消滅前1 日即94年9 月11日止之遲延利息及違約金之請
      求權，尚未罹於時效，至於89年10月13日以前之遲延利息
      及違約金之請求權業已罹於時效而消滅。
（四）再按消滅時效，因下列事由而中斷：1 、請求；2 、承認
      3、起訴。又下列事項，與起訴有同一效力：1 、依督促
      程序，聲請發支付命令；2 、聲請調解或提付仲裁；3 、
      申報和解債權或破產債權；4 、告知訴訟；5 、開始執行
      行為或聲請強制執行。民法第129 條定有明文。被告固抗
      辯：伊自81年3 月11日起，即陸續執債權憑證向台北市、
      高雄縣、市之戶政事務所申請被告之戶籍謄本云云，惟向
      戶政機關申請債務人戶籍謄本，核與上開時效中斷規定之
      要件不符，況被告亦自承：伊沒有直接向債務人（即原告
      ）請求，亦沒有向法院民事執行處聲請執行等語（見本院
      95年3 月24日準備程序筆錄），足見被告本件請求權之消
      滅時效並無中斷事由存在無訛，被告上開所辯，核屬無據
      。
（五）綜上，原告主張被告聲請執行之債權額本金新臺幣（下同
      ）782,227 元、600,000 元，合計1,382,227 元，及其超
      過自89年10月14日起至94年9 月11日止，按週年利率7.25
      ％計算之利息，暨自89年10月14日起至94年9 月11日止，
      按上開利率20％計算之違約金之請求權，均已罹於時效，
      自屬有據。至原告主張自89年10月14日起至94年9 月11日
      止，按週年利率7.25％計算之利息請求權，及自89年10月
      14日起至94年9 月11日止，按上開利率20％計算之違約金
      請求權，亦罹於時效，則屬無據。
五、按時效完成後，債務人得拒絕給付，民法第144 條第1 項定
    有明文，又執行名義成立後，如有消滅或妨礙債權人請求之
    事由發生，債務人得於強制執行程序終結前，向執行法院對
    債權人提起異議之訴，亦為強制執行法第14條第1 項前段所
    明定。本件原告主張被告之債權額本金1,382,227 元及超過
    自89年10月14日起至94年9 月10日止之遲延利息及違約金之
    請求權，均已罹於時效而消滅，均屬可採，是被告之上揭請
    求權既已罹於時效而消滅，原告自得拒絕給付，此為妨礙被
    告請求之事由，則原告依上開條文規定提起本件債務人異議
    之訴，請求判決臺灣臺南地方法院79年度訴字第137 號確定
    判決之執行名義，關於債權額1,382,227 元，及其超過自89
    年10月14日起至94年9 月11日止，按週年利率7.25％計算之
    利息，暨自89年10月14日起至94年9 月11日止，按上開利率
    20％計算之違約金部分不得強制執行，自屬有據，應予准許
    。至原告請求判決臺灣臺南地方法院79年度訴字第137 號確
    定判決之執行名義就自89年10月14日起至94年9 月11日止，
    按週年利率7.25％計算之利息，及自89年10月14日起至94年
    9 月11日止，按上開利率20％計算之違約金部分不得強制執
    行，則屬無據，應予駁回。
六、本件判決之基礎已臻明確，兩造其餘攻擊及防禦方法，核與
    判決無影響，爰不另一一論述，併此敘明。
七、據上論結：本件原告之訴為一部有理由、一部無理由，依民
    事訴訟法第79條，判決如主文。
中    華    民    國    95    年    5     月    26    日
                  民事第二庭法  官  邱泰錄
上為正本係照原本作成。
如不服本判決，應於送達後20日內，向本院提出上訴狀並表明上
訴理由，如於本判決宣示後送達前提起上訴者，應於判決送達後
10日內補提上訴理由書（須附繕本）。
中    華    民    國    95    年    5     月    26    日
                            書記官  林慧君


司法院資訊處製作；財團法人民間司法改革基金會備份。
